臺灣高等法院刑事判決
110年度上訴字第321號
上  訴  人
即  被  告  林家翔



選任辯護人  翁顯杰律師
上列上訴人因違反毒品危害防制條例案件，不服臺灣士林地方法
院109年度訴字第25號，中華民國109年12月2日第一審判決（起
訴案號：臺灣士林地方檢察署108年度偵字第11747號、第13125 
號），提起上訴，本院判決如下：
    主  文
上訴駁回。
    犯罪事實
一、甲○○明知甲基安非他命為毒品危害防制條例所列之第二級毒
    品，且甲基安非他命經行政院衛生福利部明令公告列為禁藥
    管理，屬藥事法第22條第1項第1款所規範之禁藥，均不得非
    法持有、轉讓、施用及販賣，竟分別為下列犯行：
  ㈠意圖營利，基於販賣第二級毒品甲基安非他命之犯意，以其
    所持用之門號0000000000號行動電話作為聯絡工具，先後於
    如附表一編號1至6所示時間，以其持用之0000000000號行動
    電話，與購毒者王文秀持用之門號0000000000號行動電話聯
    絡毒品交易事宜後，分別在如附表一編號1至6所示之地點，
    各以如附表一編號1至6所示之價格，販賣第二級毒品甲基安
    非他命予王文秀各1次，總計6次，而從中賺取差價以牟利。
  ㈡另行基於轉讓禁藥甲基安非他命之犯意，於民國109年7月31
    日晚上11時許，在臺北市○○區○○○路000巷00號之居所內，提
    供數量不詳之甲基安非他命1包（無證據證明已達純質淨重1
    0公克以上）供其女友呂家華施用，而無償轉讓禁藥甲基安
    非他命1次。
    嗣於108年8月1日下午5時55分許（起訴書誤載為晚上6時25
    分許），為警持臺灣士林地方法院核發之搜索票至甲○○上開
    居所執行搜索，並扣得如附表三所示之物，始循線查悉上情
    。
二、案經臺灣士林地方檢察署檢察官指揮臺北市政府警察局刑事
    警察大隊報告臺灣士林地方檢察署檢察官偵查起訴。
    理  由
壹、程序部分：
一、被告甲○○之辯護人於原審審理時主張證人王文秀、呂家華於
    警詢之陳述無證據能力，嗣於本院審理時主張被告甲○○於警
    詢之陳述無證據能力，因本院不採為本件認定事實之證據，
    自無庸贅論該證據之證據能力，合先敘明。
二、按被告之自白，須非出於強暴、脅迫、利誘、詐欺、疲勞訊
    問違法羈押或其他不正方法，且與事實相符者，始得採為認
    定被告犯罪事實之證據，刑事訴訟法第156條第1項規定甚明
    。此項證據能力之限制，係以被告之自白必須出於其自由意
    志之發動，用以確保自白之真實性，故被告之自由意志，如
    與上揭不正方法具有因果關係而受影響時，即應認其自白不
    具任意性，而不得採為證據。被告甲○○之辯護人於原審、本
    院審理時均主張被告為警查獲時施用毒品，神志不清，警詢
    筆錄沒有證據能力，而檢察官卻依被告沒有證據能力之警詢
    筆錄作為訊問重點，其偵查筆錄應亦無證據能力乙節。惟原
    審於109年4月20日審理時，被告先主張偵查時精神狀況不好
    乙節（見原審卷第157頁），然經原審當庭就被告於108年8
    月2日之偵訊光碟勘驗結果，被告於檢察官訊問時回答問題
    流暢，並無辯護人所主張被告向檢察官表示精神狀態不佳而
    不能陳述之情事，被告之陳述內容，亦係檢察官提示證人呂
    家華之筆錄後，就證人呂家華所陳被告無償轉讓毒品安非他
    命供其施用之時間、地點，逐一再與被告確認，且被告於同
    日亦當庭向檢察官詢問「無償」是什麼意思等節，且被告於
    勘驗結束後，經法官當庭詢問有何意見時，被告稱：「對於
    筆錄沒有意見。但是呂家華是沒有經過我同意自己拿的，對
    於精神狀況我不爭執。對於證據能力我不爭執。」等語，有
    上開勘驗筆錄在卷可稽（見原審卷第197至205頁），可見被
    告之辯護人上開主張顯與事實有違，殊無足採，被告於偵查
    中之供述堪認出於自由意志所為，應有證據能力，得採為證
    據。
三、證人王文秀、呂家華在偵查中之證述，均有證據能力：
　㈠被告以外之人於偵查中向檢察官所為之陳述，除顯有不可信
    之情況者外，得為證據，刑事訴訟法第159條之1第2項定有
    明文。稽其立法理由，係現階段檢察官實施刑事訴訟程序，
    多能遵守法律規定，無違法取供之虞，故原則上賦予其偵訊
    筆錄之證據能力，祇於顯有不可信之例外情況，否定其證據
    適格。是爭辯存有此種例外情況者，當須提出相當程度之釋
    明，非許空泛指摘（最高法院100年度台上字第652號判決意
    旨可資參照）。
  ㈡證人王文秀、呂家華於偵查中檢察官訊問時，均以證人身分
    具結後所為之證述（見他字第179頁、偵卷第167頁），均係
    經檢察官依法踐行調查證人程序所得，客觀上並無顯不可信
    之情況，且證人王文秀、呂家華均經原審於審理期日分別傳
    喚到庭具結後，由檢察官及辯護人進行交互詰問，而完足證
    據之調查程序（見原審卷第286至308、346至349頁)，自有
    證據能力，得為本院判斷之依據。
四、本院援引之其他下列證據資料（包含供述證據、文書證據等
    ），並無證據證明係公務員違背法定程序所取得。又檢察官
    、被告甲○○及其辯護人於原審準備程序、審理時及本院準備
    程序、審理時，對原審及本院所提示之被告以外之人審判外
    之供述，包括供述證據、文書證據等證據，就證據能力均未
    表示爭執，且迄言詞辯論終結前並未聲明異議，亦無顯有不
    可信之情況與不得作為證據之情形，本院審酌上開證據資料
    製作時之情況，尚無違法不當及證明力明顯過低之瑕疵，認
    為以之作為證據應屬適當，是依刑事訴訟法第159條至第159
    條之5規定，本院所引用供述證據及文書證據均有證據能力
    。
貳、實體部分：
一、事實之認定： 　　
  ㈠販賣第二級毒品部分：
    訊據上訴人即被告甲○○矢口否認有何檢察官所指之如附表一
    編號1至6之販賣第二級毒品犯行，辯稱：「附表一編號1 是
    (與王文秀)合資，有買到(甲基安非他命，下同)，也有交給
    他(王文秀，下同)；編號2是代買，有買到，也有交給他；
    編號3是代買，沒有買到；編號4是合資，沒有買到；編號5
    是代買，但沒有買到；編號6是代買，有買到，也有交給他
    。只有編號2收到300元，其他(5次)都沒收到錢，(王文秀)
    只有嘴巴說要給錢，但都沒有給。我承認幫助施用(甲基安
    非他命)，洵無販賣第二級毒品犯行。」云云。經查：
  1.被告確於附表一編號1至6所示時、地，分別交付如附表一編
    號1至6所示之毒品予證人王文秀，並各向證人王文秀收取如
    附表一編號1至6所示款項等情，經證人王文秀於偵查、原審
    審理時證述明確（見他字卷第171至177頁、原審卷第301至3
    08頁），並有被告所使用門號0000000000號行動電話於如附
    表一編號1至6所示時間之被告與證人王文秀間通訊監察譯文
    等在卷可佐（見他字卷第126至133頁）。衡諸證人王文秀與
    被告並無仇怨，諒無設詞誣攀被告之理，且互核證人王文秀
    於偵查、原審審理時之證言，並比對卷附被告使用之門號00
    00000000號行動電話於如附表一編號1至6所示時間之被告與
    證人王文秀間通訊監察譯文內容，就前開事實之證述一致，
    其證言可以採信，益見此部分事實，確屬真實，應堪認定。
  2.被告雖辯稱如附表編號1至6所示各次，分屬與證人王文秀合
    資或代證人王文秀購買，均非販賣毒品云云，惟由以下說明
    可知，上開6次交付毒品予證人王文秀之客觀行為，確實為
    販賣第二級毒品甲基安非他命之犯行：
  ⑴毒品交易之買賣雙方，乃具有對向性之關係，為避免毒品購
    買者圖邀減刑寬典而虛構毒品來源，雖須調查其他補強證據
    ，以確保其陳述與事實相符，始能採為被告犯罪之證據。惟
    所謂補強證據，並非以證明犯罪構成要件之全部事實為必要
    ，倘得以佐證購毒者之指證非屬虛構，而能予保障其陳述之
    憑信性者，即已充足，且因販賣毒品行為一向懸為厲禁，販
    毒者為避免遭監聽查緝，以電話聯繫時，基於默契，免去代
    號、暗語，僅以相約見面，且未敘及交易細節，即可於碰面
    時進行交易，於電話中未明白陳述實情，並不違背常情。是
    以此項通聯內容雖非直接可以推斷該被告之犯罪，但以此項
    證據與購買毒品者之陳述或其他案內證據為綜合判斷，若足
    以認定犯罪事實者，仍不得謂非補強證據（最高法院108 年
    度台上字第660號判決意旨參照）。
  ⑵證人王文秀於偵查及原審審理時均結證稱：「我在偵查中所
    述是實在的。之前有朋友介紹被告給我，說我如果有需要毒
    品可以打被告使用之0000000000號行動電話問被告。我購買
    毒品都是透過被告，我不認識被告的上游。如附表一編號1
　　至6所示之毒品，都是我以如附表一編號1至6所示之金額向
    被告購買，上開交易都是一手交錢，一手交貨。」等語（見
    偵卷第171至177頁、原審卷第302至308頁），核與附表一編
    號1至6所示通訊監察譯文各次交易過程，均係證人王文秀致
    電被告後，以彼此通曉之代號、暗語表示要購買毒品之價、
    量，旋經被告應允，並告知證人王文秀面交之時、地，其中
    均未見雙方有何合資之討論，或被告陳稱須再與其上手聯繫
    調貨等情。又一般合資購買者均係事先約定出資比例，由其
    中一人或數人代全體合資者向毒品上游購得毒品後，再依原
    約定之出資比例分配各人應取得之毒品數量，是合資購買者
    均係基於其等各自需求而委由其中代表出面購買毒品，亦知
    悉彼此內部間之購買比例，可見其中之代表每次向上游購買
    毒品時，應皆在合資購買者知悉或可預見之範圍內，不應有
    超出於其等原合意範圍內而無法預料之情事，若無事先約好
    ，實難依比例分攤毒品數量及金錢。然依上開各次證人王文
    秀向被告取得毒品交易過程顯非如此，證人王文秀皆係臨時
    起意向被告索取毒品，被告亦係基於證人王文秀臨時需求而
    決意交付毒品予證人王文秀，實與證人王文秀上開證述其係
    向被告購買毒品乙情較為吻合，尚難看出其等有事先約好要
    合資購買之情形。且如附表一編號3、5、6譯文所示，證人
    王文秀尚需於該次交易中特別向被告表明其所欲購買之毒品
    交易數量為「1個」、「1張」，可見其等各該交易數量均係
    各別洽定，並無事先約好出資比例之情事。況倘若真係合資
    購買關係，出面向上游購買者若先向上游購買到毒品，理應
    向其他合資者聯繫接洽如何依出資比例分配毒品事宜，惟於
    如附表一編號1至6所示對話譯文中，均全未見得此情，反而
    於如附表一編號6對話譯文中所示，證人王文秀向被告表示
    欲更改毒品數量，即由被告立即回應，未見被告有表示需向
    他人確認之情，核與合資購買之情形不合，是被告及辯護人
    辯稱上開毒品交易為合資購買云云，實難採信。又證人王文
    秀固係以購毒者之身分，以上開證詞指稱其有向被告購買毒
    品，而非與其合資購買毒品等情，惟其此部分證述，既皆有
    如附表一編號1至6所示之對話譯文可資補強，足以擔保證人
    上開證述之真實性，揆諸上開說明，即可憑採，仍得採為對
    被告不利之認定。
  ⑶證人王文秀於偵查中結證稱：「我不知道被告賣給我的毒品
    是跟誰買的，108年4月27日那次也是我交給被告新臺幣（下
    同）1,000元後，被告馬上拿出安非他命給我吸食。」等語
    （見他字卷第175頁），於原審審理時亦結證稱：「我不認
    識被告的上手，我也不知道被告跟誰買毒品。我無法確定被
    告是跟我一起『公家』去買安非他命？還是被告先去買了安非
    他命再轉賣給我，也有可能是被告向上手買了安非他命，再
    轉賣給我，但是被告跟我說是『公家』。」等語（見原審卷第
    306頁），是證人王文秀就不認識被告毒品上游一情，前後
    證詞始終一致，已無瑕疵可指，堪可採信，足見證人王文秀
    確實不知被告購毒管道為何，益徵證人王文秀確實係向被告
    購買毒品，而非與被告合資一同另向他人購買毒品。辯護人
    雖以「被告與證人王文秀於108年4月26日下午2時37分許之
    通訊監察譯文為據（見偵卷第129頁），且稱被告與證人王
    文秀是『公家』（即合資）向「他」購買毒品」云云。惟除製
    造毒品者即源頭初次賣出之毒品交易情形外，其他毒品交易
    之毒品來源必定來自他人，不因係合資購買或一般意圖營利
    販賣毒品而有差別，則證人既知被告並非製造毒品者，當存
    有被告所持有之毒品來源必定來自他人之認知，且觀諸同次
    對話下文，證人王文秀稱：「我現在過去」，被告回應：「
    喔，你現在過來喔，好」等語（見他字卷第129 頁），足見
    證人王文秀在乎之點僅在被告可否趕快提供毒品出來，至於
    被告要如何找到其毒品上游，或係上游之綽號為何，或有無
    其他購毒管道等等，均非證人在意重點，是此部分之通訊譯
    文，實無法證明證人王文秀上開證述有何不實之處，是被告
    及辯護人此部分所辯，亦無可取。
　⑷至證人王文秀雖於原審審理時改證稱：「我是和被告一起合
    資跟那個『他』購買毒品，附表一編號1至6所示都是『公家』一
    起去買安非他命，不是只有108年4月27日（附表一編號4）
    譯文所示那一次。」云云（見原審卷第296至306頁），則證
    人王文秀於原審審理時所為之上開證詞，已與其於檢察官偵
    查中所述不符；嗣於同日原審審理時經審判長質疑其為何證
    述內容跟偵查中不符時，又改稱：「我記得我是有跟檢察官
    這樣講，但為什麼這樣我就不知道。」云云（見原審卷第30
    6頁），佐以證人王文秀於原審審理時結證稱：「我無法確
    定甲○○是跟我一起『公家』去買安非他命，還是他先去買了安
    非他命再轉賣給我。有可能是甲○○自己向上手買了安非他命
    ，再轉賣給我，但是又跟我說是『公家』。」等語（見原審卷
    第306頁），證人王文秀於原審作證時，或可能因面臨當庭
    指證被告販賣毒品犯行之巨大心理壓力，而圖以其於原審審
    理中之上開證詞淡化被告所涉販賣第二級毒品情節，並使己
    規避偽證罪責，足認證人王文秀於本院審理時之上開證言，
    乃為迴護被告之詞，不足採信。
　3.被告於本院審理時則辯稱其中附表一編號2、3、5、6是幫證
    人王文秀代買毒品，且只有編號2收到300元，其他(5次)都
    沒收到錢云云。惟：
　⑴按我國法令對販賣毒品者臨以嚴刑，惟毒品仍無法禁絕，其
    原因實乃販賣毒品存有巨額之利潤可圖，故販賣毒品者，如
    非為巨額利潤，必不冒此重刑之險，是以有償販賣毒品者，
    除非另有反證證明其出於非圖利之意思而為，概皆可認其係
    出於營利之意而為（最高法院93年度台上字第1651號、87年
    度台上字第3164號等判決意旨參照）。且販賣毒品係違法行
    為，非可公然為之，有其獨特之販售通路及管道，復無公定
    價格，容易增減分裝之份量，而每次買賣之價量，可能隨時
    依雙方關係深淺、資力、需求量及對行情之認知、來源是否
    充裕、查緝鬆嚴、購買者被查獲時供述購買對象之可能風險
    評估等，而異其標準，非可一概而論，且販賣者從各種「價
    差」或「量差」或「純度」謀取利潤方式，亦有差異，然其
    所圖利益之非法販賣行為目的，則無二致，從而，除行為人
    記有帳冊、價量而足資認定其實際獲利外，委難查得實情，
    職是，縱未確切查得販賣賺取之實際差價，但除別有事證，
    足認係按同一價格轉讓，確未牟利外，應認行為人交付毒品
    予買家之際，實有獲取利益。故凡為販賣之不法行為者，其
    販入之價格必較售出之價格低廉，而有從中賺取買賣差價牟
    利之意圖及事實，應屬符合論理法則而不違背社會通常經驗
    之合理判斷。
　⑵本件被告與證人王文秀並非親故至交，倘未從中賺取差價、
    投機貪圖小利，豈有甘冒涉犯販賣毒品罪刑之重典而連繫交
    易毒品甲基安非他命事宜之理，卻未於其等之交易中牟利，
    僅單純代買，且編號1至6只收到300元，仍多次為證人王文
    秀代買毒品之理？顯見被告辯稱附表一編號2、3、5、6是幫
    證人王文秀代買毒品，沒有獲利，且只有編號2收到300 元
    ，其他(5次)都沒收到錢云云，要與常情有違，殊無足採。
    足見被告就附表一編號1至6所示6次交易，主觀上均有營利
    之意圖甚明。
  4.綜上所述，被告上開所辯，要屬事後卸責之詞，不足採信。
    此部分事證明確，被告如附表一編號1至6所示6次販賣第二
    級毒品犯行，均堪認定，皆應依法論科。
  ㈡轉讓第二級毒品部分：
    訊據上訴人即被告甲○○矢口否認有何轉讓甲基安非他命之犯
    行，辯稱：「當時我去工作，我把毒品放在家裡桌上，我並
    沒有拿毒品給呂家華施用。我在偵查中因為精神狀況不好，
    才會承認無償轉讓甲基安非他命給呂家華施用，在審查庭開
    庭時，是律師叫我要承認轉讓，洵無轉讓禁藥犯行。」云云
    。經查：
  1.證人呂家華於偵查及原審審理時均結證稱：「我在偵查中做
    的筆錄是實在的。當時我是被告的女朋友，109年7月31日晚
    上11時許，在被告上開居所內，被告無償轉讓安非他命給我
    施用，安非他命是放在桌上，被告有同意我可以使用，被告
    沒有跟我收錢。」等語（見偵卷第163頁；原審卷第347、34
    8頁），核與被告於偵查中供承：「109年7月31日晚上11時
    許，我在上開居所內無償提供安非他命給我女友呂家華施用
    ，安非他命是我拿給她的，我沒有跟呂家華收錢。我坦承有
    在上開時、地轉讓安非他命給呂家華施用之犯行。」等語相
    符（見偵卷第155頁）；又扣案之安非他命2包經鑑定結果，
    均檢出含有第二級毒品甲基安非他命成分，有交通部民用航
    空局航空醫務中心108年8月20日航藥鑑字第0000000號毒品
    鑑定書1份在卷可稽（見偵卷第177頁），被告既坦承上開甲
    基安非他命為其所有，而查獲當時亦未在證人呂家華身上扣
    得任何甲基安非他命之情，有臺北市政府警察局刑事警察大
    隊搜索扣押筆錄暨扣押物品目錄表1份在卷可佐（見偵卷第4
    7至51頁）。故證人呂家華證述其施用之甲基安非他命係被
    告無償提供，顯屬有據，可以採信。
  2.被告於檢察官偵查時之開庭錄音帶及影音光碟，經原審審理
    時當庭勘驗結果可知，被告於檢察官訊問時，被告回答問題
    流暢，並無向檢察官表示精神狀態不佳而不能陳述之情形，
    業如前述，被告陳述內容亦係檢察官提示證人呂家華之筆錄
    後，就證人呂家華所陳被告無償轉讓毒品安非他命供其施用
    之時間、地點，逐一再與被告確認，且被告於同日亦當庭向
    檢察官詢問「無償」是什麼意思等節，有原審勘驗筆錄在卷
    可證（見原審卷第161至205頁），顯見被告於上開偵訊過程
    中，並無精神狀況不佳而答非所問或不能切中問題回答之情
    形，另被告辯稱是律師叫我要承認轉讓毒品云云，然對此部
    分並未舉證以實其說，益徵被告所辯顯無足採。
  3.證人呂家華於原審審理時先證稱：「我在108年7月31日施用
    的毒品不是被告給我的，因為當時我在被告家，警察問我毒
    品是誰的，我當然說是被告的，但是被告當時不在家，所以
    被告無法轉讓毒品給我。我在被告住處施用的毒品是我自己
    帶的」云云（見原審卷第346、347頁），其後復改稱：「我
    的警詢筆錄及108年8月2日偵訊中做的筆錄都是實在的」等
    語（見原審卷第347、348頁），復改稱：「我在偵查中作證
    說被告在108年7月30日晚上11時許，在上開居所，轉讓安非
    他命給我施用，但是我自己施用時，是拿我自己的毒品，錄
    口供時，我怕我會多一條罪，我怕牽連到我朋友，所以我才
    這樣說。」云云（見原審卷第348頁），觀諸證人呂家華於
    原審審理時之證述反覆其詞，是否可採，亦屬可疑。又倘如
    證人呂家華所述，製作筆錄時我怕會牽連到朋友，才會說是
    被告把毒品放在桌上，同意我免費施用云云，衡以當時被告
    與證人呂家華為同居男女朋友關係，彼此間具有深厚感情，
    豈有因害怕牽連友人而誣陷男友於罪？證人呂家華所述實與
    常情有違，足徵證人呂家華於原審審理時所為之上開證詞，
    當屬迴護被告之詞，委無足採。
  4.綜上，被告前開所辯，要屬事後卸責之詞，不足採信。此部
    分事證明確，被告之轉讓禁藥犯行，洵堪認定，應依法論科
    。
  ㈢至被告之辯護人雖於本院審理時聲請傳喚證人王文秀、呂家
    華，就證人王文秀待證當時與被告同一牢房，王文秀當時是
    毒品案件入獄、證人呂家華待證當時證人在被告家裡施用毒
    品時間，被告當時確實不在家等情，惟證人王文秀、呂家華
    於原審審理已傳喚到庭並行交互詰問，並無重覆作證同一待
    證事實之必要。被告之辯護人於本院審理時又聲請函詢法務
    部○○○○○○○：「被告是否與證人王文秀在同一牢房服刑」乙
    事，然被告既供承其係因服刑結識證人王文秀，本院亦說明
    證人王文秀並無誣指被告販賣毒品之理，被告與證人王文秀
    是否同住一牢房，則與本件犯罪事實無涉。況本件事證已明
    ，辯護人前開聲請，均無調查之必要，附此敘明。
二、論罪之說明：　
  ㈠新舊法比較：
　　按行為後法律有變更者，適用行為時之法律。但行為後之法
    律有利於行為人者，適用最有利於行為人之法律，刑法第2
    條第1項定有明文。查被告為本案行為後，毒品危害防制條
    例第4條第2 項於109年1月15日修正公布施行，並自同年7 
    月15日起生效，修正前規定為：「製造、運輸、販賣第二級
    毒品者，處無期徒刑或7年以上有期徒刑，得併科新臺幣1 
    千萬元以下罰金。」；修正後規定為：「製造、運輸、販賣
    第二級毒品者，處無期徒刑或10年以上有期徒刑，得併科新
    臺幣1千5百萬元以下罰金。」經比較結果，修正後之規定刑
    度及罰金刑均提高，並未較有利於被告，是依照刑法第2條
    第1項前段規定，就被告本案之犯行，自應適用行為時即修
    正前毒品危害防制條例第4條第2項之規定處斷。
　㈡核被告於如附表一編號1至6所示時間、地點，分別販賣第二
    級毒品甲基安非他命予附表一編號1至6所示交易對象以牟利
    ，核其所為，就附表一編號1至6所示，均係犯修正前毒品危
    害防制條例第4條第2項之販賣第二級毒品罪；其各次因販賣
    第二級毒品甲基安非他命而持有第二級毒品甲基安非他命之
    低度行為，應為其各次販賣該毒品之高度行為所吸收，均不
    另論罪。
  ㈢按甲基安非他命係第二級毒品，不得持有、轉讓，同時為藥
    事法第22條第1項第1款規定公告列管之禁藥，亦不得轉讓。
    明知為禁藥而轉讓者，藥事法第83條第1項亦定有處罰明文
    。故行為人明知甲基安非他命為禁藥而轉讓予他人，除成立
    毒品危害防制條例第8條第2項之轉讓第二級毒品罪外，亦構
    成藥事法第83條第1項之轉讓禁藥罪，此係屬同一犯罪行為
    而同時有二種法律可資處罰之法規競合情形，應依重法優於
    輕法、後法優於前法原則，擇一處斷。查毒品危害防制條例
    第8條第2項轉讓第二級毒品罪之法定本刑為6月以上5年以下
    有期徒刑，得併科新臺幣70萬元以下罰金。而93年4月21日
    修正之藥事法第83條第1項轉讓禁藥罪之法定本刑為7年以下
    有期徒刑，得併科新臺幣5千萬元以下罰金，刑度較毒品危
    害防制條例第8條第2項為重。故除轉讓之第二級毒品甲基安
    非他命達一定之數量，或轉讓予未成年人，而有應依毒品危
    害防制條例第8條第6項及第9條之規定加重其刑至2分之1之
    情形外，藥事法第83條第1項之法定本刑，顯較前揭毒品危
    害防制條例轉讓第二級毒品罪之法定本刑為重，自應優先適
    用藥事法第83條第1項之規定處斷。又行政院於98年11月20
    日以院臺法字第0980073647號令修正公布「轉讓毒品加重其
    刑之數量標準」，規定轉讓第二級毒品達淨重10公克以上者
    ，依毒品危害防制條例第8條第6項之規定加重其刑至2分之1
    。查本案尚無證據證明被告轉讓之第二級毒品即禁藥甲基安
    非他命之數量達淨重10公克以上，且證人呂家華亦非未成年
    人，是被告轉讓甲基安非他命所為，不符毒品危害防制條例
    第8條第6項、第9條加重其刑之規定，揆諸前揭說明，應優
    先適用藥事法之規定加以論處。核被告就事實欄一、㈡所為
    ，係犯藥事法第83條第1項之轉讓禁藥罪。
　㈣被告之上開6次販賣第二級毒品犯行及1次轉讓禁藥犯行之間
    ，犯意各別，行為互殊，應分論併罰。
  ㈤累犯：
    被告前因犯竊盜案件，經臺灣宜蘭地方法院以105年度易字
    第485號判決判處有期徒刑7月，上訴後，經本院以105年度
    上易字第2560號判決駁回上訴而確定，有本院被告前案紀錄
    表在卷可稽，其於刑之執行完畢後，5年以內故意再犯本案
    各該有期徒刑以上之罪，固均符合累犯要件；惟被告前案係
    犯竊盜罪，係侵害財產法益，與被告本件所犯販賣第二級毒
    品罪、轉讓禁藥罪之犯罪類型、行為態樣、造成之社會法益
    侵害，顯然不同，爰參酌司法院釋字第775號解釋意旨，不
    予加重其刑。
三、維持原判決及駁回上訴之理由：
  ㈠原審以被告之犯罪事證明確，適用修正前毒品危害防制條例
    第4條第2項，毒品危害防制條例第18條第1項前段、第19條
    第1項，藥事法第83條第1項，刑法第2條第1項前段、第11條
    、第51條第5款、第38條之1第1項前段、第3項等規定，並審
    酌告明知第二級毒品戕害人體身心健康甚鉅，卻為圖利，販
    賣第二級毒品，並轉讓毒品供他人施用，助長毒品泛濫，戕
    害國民身心健康，破壞社會治安，所為誠屬不該，兼衡其各
    次販賣毒品之動機、目的(係一時貪利)、手段、數量(販賣
    第二級毒品予證人王文秀1人共6次、轉讓禁藥予證人呂家華
    1次)、所獲利益(不多)，暨其自承國中肄業之教育智識程度
    、目前從事水電工、臨時工之工作、月薪約3、4萬元、單身
    、獨自在外租屋、家有無業父親、中風母親及2名未成年子
    女待其扶養之家庭生活經濟狀況（見原審卷第361頁、本院
    卷第121頁），及犯後罪仍飾圖卸責之態度等一切情狀，分
    別量處如附表二編號1至7之原判決主文欄所示之刑(其中編
    號1至6均各量處有期徒刑7年4月，編號7則量處有期徒刑6 
    月)，並就如附表二編號1至6部分(不得易服勞役部分)，定
    應執行有期徒刑9年10月(僅約該6罪總刑期之百分之23)；復
    就沒收說明：1.按以營利為目的販入毒品，經多次販賣後，
    持有剩餘毒品被查獲者，其各次販賣毒品行為如併合處罰，
    該持有剩餘毒品之低度行為，應僅為最後1次販賣毒品之高
    度行為所吸收，不另論罪；故就該查獲之剩餘毒品，祗能於
    最後一次之販賣毒品罪宣告沒收銷燬，不得於各次販賣毒品
    罪均宣告沒收銷燬（最高法院105年度台上字第2174號判決
    意旨可資參照）；扣案如附表三編號1所示之甲基安非他命2
     包，經送交通部民用航空局鑑驗結果，確檢出含有甲基安
    非他命成分，有交通部民用航空局航空醫務中心毒品108年8
     月20日鑑定書1紙附卷足憑（見偵卷177頁），屬查獲之第
    二級毒品，而其外包裝袋與所包裝之第二級毒品，難以完全
    析離，且為被告販賣第二級毒品犯行所剩餘，業據被告於本
    院審理時供明在卷（見原審卷第353頁），揆諸前揭判決意
    旨說明，自應依毒品危害防制條例第18條第1項前段規定，
    於被告所為最後一次販賣第二級毒品犯行（即附表二編號6
    ）所示主文項下宣告沒收銷燬。至送鑑耗損之毒品既已滅失
    ，自無庸再為沒收銷燬之諭知；另扣案如附表三編號2所示
    之三星廠牌行動電話1支（含門號0000000000號SIM卡1張）
    ，為被告所有，供其與證人王文秀聯繫本案如附表一編號1
    至6 所示毒品交易所用之物，業據被告供承在卷，並與通訊
    監察譯文所示情形相符，自屬供被告販賣第二級毒品犯罪所
    用之物，應依毒品危害防制條例第19條第1項規定，不問屬
    於犯罪行為人與否，分別在被告持以為如附表一編號1至6所
    示各次販賣第二級毒品罪主文項下宣告沒收之；2.被告於附
    表一編號1至6所示販賣毒品所收取如附表一編號1至6所示之
    金額，均屬其犯罪之不法所得，雖未扣案，均仍應依刑法第
    38條之1第1項前段、第3項規定，在各該犯罪之主文項下宣
    告沒收之，同時諭知於全部或一部不能沒收或不宜執行沒收
    時，追徵其價額；3.至扣案如附表三編號3、4、5所示之物
    ，經被告否認與本件販賣毒品犯行有關（見原審卷第157 頁
    ），亦查無與本案被告販賣毒品有關，爰不宣告沒收。
　㈡經核原判決認事用法均無違誤，量刑亦屬妥適。被告甲○○上
    訴否認販賣第二級毒品、轉讓禁藥等犯行為由，指摘原判決
    不當。惟本件經原判決逐一剖析，並就卷內證據資料參互審
    酌，本件被告甲○○確有如附表一編號1至6所示之販賣第二級
    毒品6次犯行及犯罪事實欄一㈡轉讓禁藥1次犯行，且已審酌
    關於刑法第57條各項事由，且說明被告雖符合刑法第47條第
    1項之累犯要件，惟因前案與本件犯罪類型不同，參酌司法
    院釋字第775號解釋意旨，不適用累犯規定加重其刑，業已
    如前述，被告甲○○上訴猶執前詞否認有6次販賣第二級毒品
    及1次轉讓禁藥等犯行，均無理由，皆應予駁回。
據上論斷，應依刑事訴訟法第368條，判決如主文。
本案經檢察官黃子宜提起公訴，檢察官張秋雲到庭執行職務。　
中　　華　　民　　國　　110 　年　　4 　　月　　21　　日
　　　　　　　　　刑事第十七庭  審判長法　官  鄭水銓
　　　　　　　　　　　　　　　　　    法　官  李世華
　　　　　　　 　 　　　　　　　　　　法　官  黃雅芬
以上正本證明與原本無異。
如不服本判決，應於收受送達後20日內向本院提出上訴書狀，其
未敘述上訴之理由者並得於提起上訴後20日內向本院補提理由書
（均須按他造當事人之人數附繕本）「切勿逕送上級法院」。
                                      書記官  鄭雅云
中　　華　　民　　國　　110 　年　　4 　　月　　21　　日
附錄：本案論罪科刑法條全文　　　　　　　　　　　　　　
修正前毒品危害防制條例第4 條：
製造、運輸、販賣第一級毒品者，處死刑或無期徒刑；處無期徒
刑者，得併科新臺幣2 千萬元以下罰金。
製造、運輸、販賣第二級毒品者，處無期徒刑或7 年以上有期徒
刑，得併科新臺幣1 千萬元以下罰金。
製造、運輸、販賣第三級毒品者，處7 年以上有期徒刑，得併科
新臺幣7 百萬元以下罰金。
製造、運輸、販賣第四級毒品者，處5 年以上12年以下有期徒刑
，得併科新臺幣3 百萬元以下罰金。
製造、運輸、販賣專供製造或施用毒品之器具者，處1 年以上7
年以下有期徒刑，得併科新臺幣1 百萬元以下罰金。
前5 項之未遂犯罰之。
　
藥事法第83條：
明知為偽藥或禁藥，而販賣、供應、調劑、運送、寄藏、牙保、
轉讓或意圖販賣而陳列者，處7年以下有期徒刑，得併科新臺幣5
千萬元以下罰金。
犯前項之罪，因而致人於死者，處7 年以上有期徒刑，得併科新
臺幣1 億元以下罰金；致重傷者，處3 年以上12年以下有期徒刑
，得併科新臺幣7 千5 百萬元以下罰金。
因過失犯第一項之罪者，處2 年以下有期徒刑、拘役或科新臺幣
5 百萬元以下罰金。
第一項之未遂犯罰之。
附表一：
編號  販賣對象    時間 (民國)     地點  金額（新臺幣） 交易毒品種類及數量 對應譯文（A 為被告；B 為證人王文秀） 1 王文秀 108 年3月27晚上8 時許 被告位於臺北市○○區○○○路000 巷00號之居所內   1,000元 甲基安非他命1包 108 年3 月27日下午3 時24分 A：喂秀兄 B：你找我 A：你今天有工作嗎 B：今天沒有 A：沒工作都在家喔 B：怎樣 A：我跟你講，我在工地，我問你那個…那個，你知道意思，對啊，看你啊，我那個，啊你來再說 B：好啦，你幾點到家       108 年3 月27日下午5 時08分許 A：喂 B：你幾點到家 A：大約6 點多 B：你那邊有嗎，有嗎 A：有啦，電話中不要講那個 B：好       108 年3 月27日晚上7 時22分許 B：喂喂喂 A：喂秀啊，我現在在家裡了，你要過來嗎 B：好好好，等一下 A：好，你先忙 B：好好 2 王文秀 108 年4月10日晚上11時許 位於臺北市○○區○○○路00號復興高中門口前 1,000元 甲基安非他命1包 108 年4 月10日晚上7 時59分許 B：喂 A：喂秀兄，你大概幾點要過來 B：我現在還在臺中 A：你現在在臺中 B：還沒到臺中 A：喔... 好，你上來再說 B：你講好了 A：對啊，己經講了，先給他300了，還差他700 B：就是1800給他，拿1 個嗎 A：對啊，他就是拿1 個給我，說現金來就給我…好啦 B：好啦…我到了再打給你，到振興國中那裡拿就好       108 年4 月10日晚上10時51分許 A：喂，你在那 B：我在忠義（北投中央北路4段忠義捷運站） A：忠義喔 B：還是1500給他，不要緊吧 A：不行，你1500就變少了 B：我換金融卡不用錢嗎 A：不用啦 B：這樣我先給1700，先欠100 A：不要啦 B：你可以先下來，我在復興高中等你 A：好啦，你在復興高中等我，然後我去，你到上面的涼亭等我 B：好 3 王文秀 108 年4月11日晚上約7 時許 位於臺北市○○區○○○路00號復興高中附近   1,800元 甲基安非他命1包 108 年4 月11日中午12時57分許 B：喂，我等一下回去，再處理 1個 A：你要一樣18那個嗎 B：對對對 A：好啦，我先跟他講，你不要在我家 B：我處理一下，拿到就回來 A：你要一點給我，當作… B：我2 仟給你… A：好好…       108 年4 月11日下午2時12分許 A：你說幾 B：3、4點 A：好，我去找我朋友，叫他拿著等 B：好       108 年4 月11日下午6時30分許 A：喂秀兄 B：晚一點，要下去時 A：啊我朋友拿到山上給我，他現在在我身邊 B：晚一點我下去，我這有…順便拿下去 A：好…我了解 4 王文秀 108 年4月27日凌晨1 時30分許 被告位於臺北市○○區○○○路000 巷00號之居所內   1,000元 甲基安非他命1包 108年4月26日下午2時37分許 A：喂 B：喂，啊晚上有嗎 A：從些 B：晚上要公家無 A：好啊 B：些 A：好 B：好，我晚上回去再打給你       108年4月27日上午12時41分許 A：喂秀兄 B：我現在過去 A ：喔，你現在過來喔，好       108年4月27日上午12時58分許 A：喂 B：我直接去山上找你 A：對啊，我在山上 B：在家裡 A：對       108年4月27日上午1時11分許 B：喂 A：喂秀兄，你要來了嗎 B：我在山下 A：幫我們買一下涼的，很渴 B：我買上去 A：山上很熱 B：你們兩個嗎 A：對 B：給你補一下 5 王文秀 108 年5月10日晚上9 時許 臺北市○○區○○○路000巷00號附近某涼亭內  1,000元 甲基安非他命1包 108年5月10日下午6時54分許 A：喂秀兄，你有打給我 B：喂…傳列、傳列（準備），我等一下要回去 A：啊，你今天又要回來 B：嗯 A：好 B：到了再打給你       108年5月10日晚上8時14分許 A：喂 B：你要先拿回來嗎 A：什麼 B：要先拿回來嗎 A：先拿回來 B：我到臺中了 A：臺中，好了，我先去拿回來 B：我回來身體洗一洗再過去 A：好 B：拿1張就好 A：好1張喔 6 王文秀 108 年5月23日晚上9 時30分許 臺北市○○區○○○路000巷00號附近某涼亭內   1,000元 甲基安非他命1包 108年5月23日下午6時45分許 A：喂 B：喂 A：喂秀兄，按怎 B：看7、8點可以去拿一個嗎 A：拿1個 B：我晚一點就到你那裡了 A：好啦，你到了再講，1 個，你娘的，1 仟還是1 個 B：25啊 A：啊 B：25啦 A：啊 B：1台，25 A：你要大台1台，25啊 B：大台25 A：對啊 B：25的 A：確定喔，好啦       108年5月23日晚上7時13分許 B：喂，你還沒出門嗎 A：對 B：我改，改小台的就好 A：哈哈幹，好啦… B：我點半就到了       108年5月23日晚上8時50分許 A：喂，按怎 B：可以再加1張嗎 A：你說再加1個小台的 B：嗯，啊你在涼亭處等我好嗎 A：涼亭喔，你等一下，我現在去我朋友那裡 B：涼亭那裡喔 A：好啦       108年5月23日晚上9時09分許 B：我到了，在涼亭這裡 A：我馬上到 
附表二：（罪名、宣告刑及沒收）
編號  犯罪事實 原判決主文（罪名、宣告刑及沒收（含追徵）） 本院主文 1 如事實欄一、㈠之附表一編號1所示 甲○○犯販賣第二級毒品罪，處有期徒刑柒年肆月。扣案如附表三編號2 所示之物沒收；未扣案之犯罪所得新臺幣壹仟元沒收，於全部或一部不能沒收或不宜執行沒收時，追徵其價額。 上訴駁回。 2 如事實欄一、㈠之附表一編號2所示 甲○○犯販賣第二級毒品罪，處有期徒刑柒年肆月。扣案如附表三編號2 所示之物沒收；未扣案之犯罪所得新臺幣壹仟元沒收，於全部或一部不能沒收或不宜執行沒收時，追徵其價額。 上訴駁回。 3 如事實欄一、㈠之附表一編號3所示 甲○○犯販賣第二級毒品罪，處有期徒刑柒年肆月。扣案如附表三編號2 所示之物沒收；未扣案之犯罪所得新臺幣壹仟捌佰元沒收，於全部或一部不能沒收或不宜執行沒收時，追徵其價額。 上訴駁回。 4 如事實欄一、㈠之附表一編號4所示 甲○○犯販賣第二級毒品罪，處有期徒刑柒年肆月。扣案如附表三編號2 所示之物沒收；未扣案之犯罪所得新臺幣壹仟元沒收，於全部或一部不能沒收或不宜執行沒收時，追徵其價額。 上訴駁回。 5 如事實欄一、㈠之附表一編號5所示 甲○○犯販賣第二級毒品罪，處有期徒刑柒年肆月。扣案如附表三編號2 所示之物沒收；未扣案之犯罪所得新臺幣壹仟元沒收，於全部或一部不能沒收或不宜執行沒收時，追徵其價額。 上訴駁回。 6 如事實欄一、㈠之附表一編號6所示 甲○○犯販賣第二級毒品罪，處有期徒刑柒年肆月。扣案如附表三編號1 所示之物均沒收銷燬；扣案如附表三編號2 所示之物沒收；未扣案之犯罪所得新臺幣壹仟元沒收，於全部或一部不能沒收或不宜執行沒收時，追徵其價額。 上訴駁回。 7 如事實欄一、㈡所示 甲○○犯轉讓禁藥罪，處有期徒刑陸月。 上訴駁回。 

附表三：
編號 扣案物 1  甲基安非他命2 包（含包裝袋2 個，合計驗餘淨重0.5896公克） 2  三星廠牌行動電話1 支（含門號0000000000號SIM 卡1 張） 3 玻璃球2個 4 吸食器2組 5 記事本1本